【裁判字號】    90,易,941
【裁判日期】    900927
【裁判案由】    誣告
【裁判全文】
臺灣屏東地方法院刑事判決                            九十年度易字第九四一號
    公  訴  人  臺灣屏東地方法院檢察署檢察官
    被      告  乙○○
右列被告因誣告案件，經檢察官提起公訴（九十年度偵字第四六○七號），本院判決
如左：
    主  文
乙○○未指定犯人，而向該管公務員誣告犯罪，處罰金參仟元，如易服勞役，以參佰
元折算壹日。
    事  實
一、乙○○於民國八十九年十二月間，在其屏東縣屏東市○○路一一０巷九號之住處
    ，簽發以渠本人為發票人；台灣中小企業銀行化成分行為付款人；票號為ＡＹ0
    000000號之空白授權支票乙紙，交予其朋友郭月枝收執，並將該支票之發
    票日欄及票面金額欄部分授權郭月枝自行填寫。九十年一月上旬，郭月枝在該支
    票之日期欄內填入「九十年三月十五日」，並在金額欄內填入「二萬元正」後交
    予徐明莉收執，以供清償債務之用。嗣徐明莉又於同年一月中旬持該支票向其舅
    媽甲○○○調借現金。乙○○明知該由甲○○○收執之支票並未遺失，然因一時
    遺忘該支票係交由何人收執，為避免該紙支票遭持票人提示兌現，竟於同年三月
    十二日，經由不知情之妻黃淑樺委託亦不知情之林曉佩至台北縣新莊市台灣中小
    企業銀行化成分行，以該紙支票業已遺失為由，即未指定侵占遺失物之人，向該
    銀行申請掛失止付，致甲○○○持該支票提示時，因該支票業經聲請掛失止付而
    遭退票，嗣並由台北市票據交換所將上開申請掛失止付之事函請高雄市政府警察
    局小港分局偵查而知上情。
二、案經高雄市政府警察局小港分局報告台灣高雄地方法院檢察署呈請台灣高等法院
    高雄分院檢察署令轉台灣屏東地方法院檢察署檢察官偵查起訴。
    理  由
一、訊據被告乙○○固坦承有於右揭時、地將前開支票交予郭月枝收執及委託不知情
    之林曉佩前往付款銀行辦理遺失掛失止付等事實，惟矢口否認有何誣告犯行，辯
    稱：伊因為忘了該等支票係借給郭月枝，才會以遺失為由，央請林曉佩前往辦理
    遺失掛失止付手續云云。經查：
    (一)右揭事實，業據證人郭月枝、徐明莉、甲○○○、林曉佩等人證述明確，而其
      等所證情節又互核相符，復有遺失票據申請書、掛失止付票據提示人資料查報
      表、票號ＡＹ0000000號之支票暨其退票理由單影本各乙份附卷可稽。
    (二)被告雖然以前詞置辯，惟「支票遺失」乃完全不知支票遺落何處，此與「不知
      支票借予何人」究屬截然不同之二事，殊不能以「不知支票借予何人」，即可
      遽認為「支票遺失」，是被告辯稱：伊因忘記該等支票係借予何人，所以才會
      以為遺失云云，即顯不可通。
    (三)再參諸被告於警訊中自陳：「於九十年一月份因一時忘掉該支票借於何人，經
      一個月餘詢問仍未查出．．」（警卷第一頁）；於本院審理中復供稱：「因為
      這二張（支票）我想不起來是誰向我借的，而且我也聯絡不上郭月枝，沒辦法
      確認。」（本院九十年九月二十日審判筆錄）等語，更足見被告明知該等支票
      並未遺失，而係由伊借予他人甚明。被告所辯誤以為該票遺失，所以才掛失止
      付云云，應係事後卸之詞，不足採信。
    此外，復有台北市票據交換所九十年三月二十六日北票字第一八四二號函影本
    乙紙附卷供憑，本件事證明確，被告犯行洵堪認定，應依法論科。
二、核被告乙○○所為，係犯刑法第一百七十一條第一項之未指定犯人誣告罪。被告
    利用不知情之黃淑樺、林曉佩犯前開之罪，為間接正犯。茲審酌被告犯罪之動機
    、目的、手段、有賭博前科、掛失止付之支票數量、對支票交易信用所生之危害
    、犯後尚有悔意、態度良好等一切情狀，爰量處如主文所示之刑，並諭知易服勞
    役之折算標準，以資警惕。
據上論斷，應依刑事訴訟法第二百九十九條第一項前段，刑法第一百七十一條第一項
、第四十二條第二項，罰金罰鍰提高標準條例第一條前段、第二條，判決如主文。
中      華      民      國      九十      年      九    月    二十七    日
                                      臺灣屏東地方法院刑事第一庭
                                          法  官   王以齊
右正本證明與原本無異。
對於本判決如有不服應於收受送達後十日內向本院提出上訴書狀上訴於台灣高等法院
高雄分院並按他造當事人之人數附具繕本。
                                          書記官   林天化
中      華      民      國      九十      年      十    月      二      日
附錄本判決論罪科刑法條：
刑法第一百七十一條第一項
未指定犯人，而向該管公務員誣告犯罪者，處一年以下有期徒刑、拘役或三百元以下
罰金。


司法院資訊處製作；財團法人民間司法改革基金會備份。
